臺灣高等法院刑事判決
109年度上訴字第1157號
上  訴  人  臺灣桃園地方檢察署檢察官
上  訴  人  
即  被  告  鍾善羽


選任辯護人  陳亮佑律師
上列上訴人因被告偽造文書等案件，不服臺灣桃園地方法院108
年度訴字第133號，中華民國108年12月24日第一審判決（起訴案
號：臺灣桃園地方檢察署107年度偵字第173號），提起上訴，本
院判決如下：
    主  文
原判決撤銷。
鍾善羽犯詐欺取財罪，處有期徒刑壹年陸月。又犯行使變造私文
書罪，處有期徒刑參月，如易科罰金，以新臺幣壹仟元折算壹日
。上述二罪緩刑貳年。 
    犯罪事實
一、鍾善羽意圖為自己不法之所有，基於詐欺取財之犯意，自民
    國106 年5 月22日起至106 年9 月13日止，接續以不知情之
    潘永光（另經臺灣桃園地方檢察署檢察官為不起訴處分確定
    ）申設並交付其使用之門號0000000000號行動電話及網路通
    訊軟體LINE，向程惠萍佯稱其可自不知情之游麗美（另經臺
    灣桃園地方檢察署檢察官為不起訴處分確定）處取得如附表
    一所示之大量演唱會內部門票即公關票，致程惠萍陷於錯誤
    ，信以為真，於如附表二所示交易日期，陸續以其申設之中
    華郵政股份有限公司000-00000000000000號帳戶（下稱郵局
    帳戶）、玉山商業銀行股份有限公司000-0000000000000 號
    帳戶（下稱玉山銀行帳戶）以網路轉帳匯款之方式，匯款如
    附表二所示總計新臺幣（下同）267 萬3,471 元之金額至鍾
    善羽申設之中國信託商業銀行中壢分行0000000000000000號
    帳戶（下稱中信銀行帳戶），並按鍾善羽指示，於106 年8
    月21日分2 次匯款5 萬元及700 元至不知情之黃舒屏（另經
    臺灣桃園地方檢察署檢察官為不起訴處分確定）申設之臺灣
    銀行南崁分行000-000000000000號帳戶（下稱臺銀帳戶）。
    鍾善羽於程惠萍匯入上開款項後，旋將上開款項提現或轉帳
    入己有，僅交付周杰倫演唱會門票10張予程惠萍，程惠萍始
    知受騙。
二、鍾善羽因程惠萍自106 年9 月間起催促其返還上開購買演唱
    會門票之匯款，為期能拖延時間，竟另基於變造私文書之犯
    意，於106 年9 月21日下午某不詳時間，在其位於桃園市○○
    區○○里0 鄰○○○街0 ○0 號5 樓之住處，將友人先前給予鍾善
    羽之中國信託商業銀行匯款單1 張以橡皮擦擦拭後用原子筆
    改寫之方式，接續變造受款人均為「程蕙萍」、內容分別為
    匯款日期106 年9 月21日、匯款金額118 萬800 元及匯款日
    期106 年9 月22日、匯款金額80萬元之中國信託商業銀行中
    壢分行匯款單各1 張，再於106 年9 月22日下午2時許及同
    日晚間6 時39分許，基於行使變造私文書之犯意，接續先後
    以通訊軟體LINE將上開變造之匯款單翻拍照片傳送與程惠萍
    ，足生損害於金融機關就金流管理之正確性。
三、案經程惠萍告訴桃園市政府警察局中壢分局移送臺灣桃園地
    方檢察署檢察官偵查起訴。
    理  由
甲、程序方面：
一、按刑事訴訟法第159條第1項雖規定，被告以外之人於審判外
    之言詞或書面陳述，除法律有規定外，不得作為證據。惟同
    法第159條之5第1、2項已規定，經當事人於審判程序同意作
    為證據，法院審酌該言詞陳述或書面陳述作成時之情況，認
    為適當者，亦得為證據。又當事人、代理人或辯護人於法院
    調查證據時，知有第159條第1項不得為證據之情形，而未於
    言詞辯論終結前聲明異議者，視為有前項之同意，此乃第15
    9條第1項所容許，得作為證據之例外規定之一。本案所據以
    認定被告犯罪事實之供述證據，檢察官、被告及辯護人於言
    詞辯論終結前，均未就上開證據主張有刑事訴訟法第159條
    第1項不得為證據之情形，本院復審酌各該證據作成時並無
    違法及證明力明顯過低之瑕疵等情況，認為適當，是未爭執
    之供述證據，具有證據能力。
二、本案資以認定犯罪事實之非供述證據，均與本案事實具有自
    然關聯性，且核屬書證、物證性質，又無事證足認有違背法
    定程式或經偽造、變造所取得等證據排除之情事，復經本院
    依刑事訴訟法第164條、第165條踐行物證、書證之調查程序
    ，檢察官、被告及辯護人對證據能力均未爭執，具有證據能
    力。
乙、實體方面：
一、認定犯罪事實所憑之證據及理由：
    上述犯罪事實，業經上訴人即被告鍾善羽於原審及本院審理
    時均供認不諱，核與證人即告訴人程惠萍、證人游麗美、黃
    舒屏、潘永光於警詢及偵查中之證述情節大致相符（見偵卷
    一第17至19、36至38、46至48、57至61頁，偵卷二第168 至
    171 頁），並有告訴人、證人黃舒屏、游麗美所提供與被告
    之通訊軟體對話翻拍照片各1 份（見偵卷一第23至29、52至
    53、156 至213 頁，偵卷二第1 至92頁）、告訴人提供與演
    唱會主辦單位之通訊軟體對話翻拍照片2 張（見偵卷一第14
    4 至145 頁）、訂票記事本內容翻拍照片7 張、合作贊助案
    照片1 張（見偵卷一第148 至155 頁）、被告之中信銀行帳
    戶存摺封面翻拍照片1張、網路銀行交易明細翻拍照片21張
    、歷史交易明細1 張（見偵卷一第120 至143 頁，偵卷二第
    146 至162 頁）、被告傳送之匯款單翻拍照片1 張（見偵卷
    二第70至74頁）、告訴人之高雄市政府警察局苓雅分局偵查
    隊受理各類案件紀錄表、受理刑事案件報案三聯單、受理詐
    騙帳戶通報警示簡便格式表、金融機構聯防機制通報單、內
    政部警政署反詐騙案件紀錄表影本（見偵卷一第63至119 頁
    ）、中國信託商業銀行股份有限公司106 年11月9 日中信銀
    字第106224839151373 號函暨檢附之上開中信銀行帳戶之客
    戶基本資料、存款交易明細、財金交易資料各1 份（見偵卷
    二第94至113 頁）、臺灣銀行南崁分行106 年11月9 日南崁
    營密字第10600036981 號函暨檢附之上開臺銀帳戶之開戶資
    料、存摺存款歷史明細查詢影本各1 份（見偵卷二第114 至
    119 頁）等證據在卷可稽，足證被告之自白與事實相符。本
    案事證明確，被告犯行堪以認定。
二、論罪科刑：㈠
　㈠核被告就犯罪事實一部分所為，係犯刑法第339 條第1 項詐
    欺取財罪，就犯罪事實二部分所為，係犯刑法第216 條、第
    210 條之行使變造私文書罪。被告變造上開私文書後復持以
    行使，變造之低度行為復為行使之高度行為所吸收，不另論
    罪。被告就犯罪事實一部分，先後以門號0000000000號行動
    電話及網路通訊軟體LINE對告訴人施以上揭詐術，致告訴人
    先後匯款，均係基於同一詐欺取得告訴人財物之目的，出於
    同一佯稱購買演唱會門票之犯罪計畫。就犯罪事實二部分，
    先後變造匯款單2 紙並翻拍傳送予告訴人，則係基於同一拖
    延返還告訴人之匯款之目的，出於同一行使上開變造之匯款
    單之犯罪計畫，各行為之獨立性均極為薄弱，依一般社會健
    全觀念，在時間差距上難以強行分開，在刑法評價上，應視
    為數個舉動之接續施行，合為包括之一行為予以評價較為合
    理，屬接續犯，各論以詐欺取財、行使變造私文書一罪。
　㈡被告犯上述二罪，犯意各別、行為互殊，應予分論併罰。㈡
三、沒收說明：
  ㈠按犯罪所得，屬於犯罪行為人者，沒收之；前開沒收，於全
    部或一部不能沒收或不宜執行沒收時，追徵其價額；宣告前
    開之沒收或追徵有過苛之虞，得不宣告或酌減之，刑法第38
    條之1第1項前段、第3項、第38條之2第2項規定分別定有明
    文。查本件被告先後詐取告訴人272萬4171元，固屬其犯罪
    所得，惟被告已償還告訴人103萬3843元、1萬5000元，尚有
    未扣案犯罪所得167萬5328元未償還被害人，被告已於109年
    7 月7日滙款167萬6000元至告訴人玉山銀行帳戶內，有被告
    刑事陳報狀及匯款單均影本各1份在卷可據（見本院卷第127
    、129頁），被告既已將犯罪所得全數返還告訴人，依刑法
    第38條之1第5項規定不予宣告沒收。 
　㈡供犯罪所用、犯罪預備之物或犯罪所生之物，屬於犯罪行為
    人者，得沒收之，刑法第38條第2項前段固定有明文。被告
    變造並翻拍傳送予告訴人之上開中國信託商業銀行中壢分行
    匯款單2紙為被告犯行使變造私文書所用及所生之物，但未
    扣案，且無證據足認上開文書之正本現仍屬於被告所有，則
    不予宣告沒收。
四、原判決撤銷改判之理由：
    原審以被告犯罪事證明確，據以論罪科刑，固非無見。惟查
    ：科刑之判決書，應於理由內記載科刑時就刑法第57條規定
    事項所審酌之情形，為刑事訴訟法第310條第3款所明定。此
    項規定，依同法第364條，又為第二審所準用。被告已於109
    年7 月7日滙款167萬6000元至告訴人玉山銀行帳戶內，有被
    告刑事陳報狀及匯款單均影本在卷可稽，被告犯罪後態度已
    有不同，原審未及斟酌，容有不合。檢察官上訴意旨略以：
    被告未將詐騙款項全數返還予告訴人，原審量刑過輕云云，
    為無理由。被告上訴意旨略以：伊會貸款償還被害人之款項
    ，請求從輕量刑等語，則有理由。爰審酌被告詐欺取財及行
    使變造私文書犯行，殊屬不該，並衡酌被告之品行、智識程
    度及犯罪所生危害，犯罪後供認犯行與返還告訴人詐欺款項
    之態度等一切情狀，量處如主文第二項所示之刑，並就行使
    變造私文書部分諭知易科罰金之折算標準。又被告未曾犯罪
    ，有本院被告前案紀錄表在卷可憑，被告因一時失慮致犯本
    罪，經此刑之宣告後，當知所警惕，信無再犯之虞，本院認
    被告上述二罪所宣告之刑以暫不執行為適當，依刑法第74條
    第1項第1款之規定併予宣告緩刑二年，以啟自新。
據上論斷，應依刑事訴訟法第369條第1項前段、第364條、第299
條第1項前段，刑法第339條第1項、第216條、第210條、第41條
第1項前段，第74條第1項第1款，刑法施行法第1條之1第1項，判
決如主文。
本案經檢察官許祥珍到庭執行職務。
中　　華　　民　　國　　109 　年　　7 　　月　　9 　　日
                  刑事第八庭  審判長法　官 陳世宗
                                    法　官 呂寧莉
                                    法　官 周明鴻
以上正本證明與原本無異。
詐欺取財罪部分不得上訴。
行使變造私文書罪部分，如不服本判決，應於收受送達後20日內
向本院提出上訴書狀，其未敘述上訴之理由者並得於提起上訴後
20日內向本院補提理由書（均須按他造當事人之人數附繕本）「
切勿逕送上級法院」。
                                    書記官 謝雪紅
中　　華　　民　　國　　109 　年　　7 　　月　　9 　　日
附錄：本案論罪科刑法條全文
中華民國刑法第216條
（行使偽造變造或登載不實之文書罪）
行使第210條至第215條之文書者，依偽造、變造文書或登載不實
事項或使登載不實事項之規定處斷。
中華民國刑法第210條
（偽造變造私文書罪）
偽造、變造私文書，足以生損害於公眾或他人者，處5年以下有
期徒刑。
中華民國刑法第339條
（普通詐欺罪）
意圖為自己或第三人不法之所有，以詐術使人將本人或第三人之
物交付者，處5年以下有期徒刑、拘役或科或併科50萬元以下罰
金。
以前項方法得財產上不法之利益或使第三人得之者，亦同。
前二項之未遂犯罰之。

附表一：
1  106年9月30日CN門票8張                    2 106年10月8日GD門票34張 3 106 年9 月30日、106 年10月1 日周杰倫門票合計204張 4 EXO門票66張 5 BTS門票31張 6 WANNA ONE 門票67張 7 五月天門票30張 8 TWICE門票28張 總計                             468 張  

附表二：
編號 交易日期 金額（新臺幣） 編號 交易日期 金額（新臺幣） 1 106.5.23 50,000元 12 106.6.20 150,000元 2 106.5.23 50,000元 13 106.6.21 74,000元 3 106.5.23 50,000元 14 106.6.26 224,000元 4 106.5.23 50,000元 15 106.7.7 396,000元 5 106.6.3 50,000元 16 106.7.20 74,400元 6 106.6.3 50,000元 17 106.8.2 128,720元 7 106.6.3 50,000元 18 106.8.4 122,400元 8 106.6.3 47,320元 19 106.8.9 155,000元 9 106.6.13 87,000元 20 106.8.24 35,758元 10 106.6.17 43,400元 21 106.8.30 182,673元 11 106.6.19 420,400 元 22 106.9.13 182,400元 總計                               267 萬3,471 元